【裁判字號】    95,交聲,738
【裁判日期】    951030
【裁判案由】    聲明異議
【裁判全文】
臺灣臺南地方法院交通事件裁定         95年度交聲字第738號
移送機關    交通部公路總局嘉義區監理所臺南監理站
異議人即    永大汽車貨運股份有限公司
受處分人            統一編號：.
上列受處分人因違反道路交通管理處罰條例案件，對於交通部公
路總局嘉義區監理所臺南監理站民國95年6月14日所為之裁決處
分（處分案號：嘉監南字第裁74-Z00000000號）聲明異議，本院
裁定如下：
    主  文
原處分撤銷。
永大汽車貨運股份有限公司不罰。
    理  由
一、原處分意旨略以：受處分人即異議人永大汽車貨運股份有限
    公司（下稱異議人）所有車牌號碼6K-883號營業大貨曳引車
    ，於民國九十五年五月三十日十三時五十六分許，由駕駛執
    照受註銷處分之人（甲○○，身分證統一編號：Ｚ000000000
    號）駕駛，行經國道一號南向一百七十七公里處，經內政部
    警政署國道公路警察局第三警察隊以駕駛人使用註銷之駕駛
    執照駕駛聯結車行駛公路，製單舉發後，再由原處分機關即
    交通部公路總局嘉義區監理所台南監理站以違規事實明確，
    依照修正施行前之道路交通管理處罰條例（下稱處罰條例）
    第二十一條之一第一項第五款之規定，裁處異議人罰鍰新臺
    幣（下同）六萬元，並吊扣汽車牌照三個月等語。
二、本件異議意旨略以：異議人所雇用之司機甲○○於九十五年
    五月三十日十三時五十六分，駕駛異議人所有車牌號碼6K-8
    83號營業大貨曳引車，行經國道一號南向一百七十七公里處
    ，經內政部警政署國道公路警察局第三警察隊以駕駛人使用
    註銷之駕駛執照駕駛聯結車行駛公路，依照處罰條例第二十
    一條第一項第五款裁處汽車所有人即異議人罰鍰六萬元、吊
    扣汽車牌照三個月；惟異議人於同年四月十日雇用甲○○時
    ，即向甲○○查問其駕駛執照是否有效，經其答覆有效並將
    其駕駛執照正本交予異議人查核後，由異議人當場影印留存
    ，異議人確實已善盡查證甲○○駕駛執照是否有效之責任；
    且甲○○因個人違規事件經裁決機關逕行註銷駕照，其未據
    實將上情告以異議人，若由異議人承擔其過失，顯有不公，
    故異議人並非應負擔罰鍰之人，希望貴院明察等語。
三、經查：
（一）異議人所有車牌號碼6K-883號營業大貨曳引車，於九十五
      年五月三十日十三時五十六分許，由異議人所雇用之司機
      甲○○駕駛行經國道一號南向一百七十七公里處，經內政
      部警政署國道公路警察局第三警察隊以駕駛人使用註銷之
      駕駛執照駕駛聯結車行駛公路，製單舉發之違規事實，雖
      據證人甲○○於本院審理時結證屬實，且有該局公警局交
      字第Z00000000舉發違反道路交通管理事件通單附卷可佐
      。惟證人甲○○前曾於九十四年十二月十六日經警舉發行
      車速度超過規定之最高時速二十公里以上，復由交通部公
      路總局嘉義區監理所麻豆監理站（下稱麻豆監理站）依照
      修正前處罰條例第四十條第一項裁處罰鍰二千四百元及逾
      期未繳罰鍰即吊扣駕駛執照，嗣因上開裁決書以寄存送達
      方式送達，嗣證人甲○○未依限繳納罰鍰，麻豆監理站乃
      於九十五年一月三十一日依修正前處罰條例第六十五條第
      一款規定逕行註銷其駕駛執照，此有該站九十四年十二月
      十六日麻監裁罰字第75-Z00000000號違反道路交通管理事
      件裁決書、麻豆監理站送達證書、駕照基本資料（吊扣銷
      歷史情況）影本各一份附卷可稽，參以證人甲○○於九十
      五年八月九日本院調查時結證稱：「（何時知道駕照被註
      銷？）是在95年5月30日被警察查獲時才知道的。」、「
      （當時姓周的有無跟你查詢任何應徵的事項？）有。他有
      問我有無駕照，我說有，那時我是持職業聯結車的駕照。
      」、「（根據法院函調的資料你在應徵工作時駕照已經遭
      註銷，你是否知道？）我確實不知道。」等語，及卷附異
      議人聲明異議狀所附甲○○職業聯結車駕駛執照影本一紙
      ，足認九十四年十二月十六日麻豆監理站對證人甲○○之
      裁罰，雖因該裁決書以寄存送達方式已生法律效果，然實
      際上證人甲○○並不知其上揭違規行為業已裁罰，進而導
      致未繳納罰款而吊銷其駕駛執照，故證人甲○○於九十五
      年四月十日向異議人應徵司機一職時，顯未獲悉其駕照業
      已遭逕行註銷甚明。
（二）按汽車所有人如已善盡查證駕駛人駕駛執照資格之注意，
      或縱加以相當之注意而仍不免發生違規者，汽車所有人不
      受本條之處罰，修正前處罰條例第二十一條之一第四項定
      有明文。本件異議人所雇用之司機甲○○於九十五年四月
      十日向異議人應徵司機一職時，即不知其駕照業已遭逕行
      註銷，一如前述，復於應徵時提供駕照影本予異議人，其
      駕照有效日期至一百零一年二月十五日，有該駕照影本一
      紙附卷可稽，足認異議人已善盡查證駕駛人駕駛執照資格
      之注意，或縱加以相當之注意而仍不免發生違規，異議人
      即不受修正前處罰條例第二十一條之一第一項第五款之處
      罰。
（三）綜上，原處分機關僅以異議人所有車牌號碼6K-883號營業
      大貨曳引車，由駕駛執照業經註銷之甲○○駕車，即依據
      修正前處罰條例第二十一條之一第一項第五款對異議人予
      以裁罰，並未查證同法條第四項之免責事由，於法即有未
      合，應由本院裁定將原處分撤銷，另為異議人不罰之諭知
      ，以資適法。
四、據上論結，應依道路交通管理處罰條例第八十七條第二項、
    道路交通案件處理辦法第二十條前段，裁定如主文。
中    華    民    國    95    年    10    月    30    日
                  交通法庭法  官  鍾邦久
以上正本證明與原本無異。
如不服本裁定應於送達後5日內向本院提出抗告狀（應附繕本）
。
                          書記官  陳慧玲
中    華    民    國    95    年    10    月    30    日


司法院資訊處製作；財團法人民間司法改革基金會備份。
